【裁判字號】    98,訴,875
【裁判日期】    980331
【裁判案由】    毒品危害防制條例
【裁判全文】
臺灣臺中地方法院刑事判決               98年度訴字第875號
公  訴  人  臺灣臺中地方法院檢察署檢察官
被      告  甲○○
上列被告因違反毒品危害防制條例案件，經檢察官提起公訴（98
年度毒偵字第591號），被告於準備程序中就被訴事實為有罪之
陳述，受命法官於聽取當事人之意見後，由本院合議庭裁定以簡
式審判程序判決如下：
    主    文
甲○○施用第二級毒品，處有期徒刑肆月。又施用第一級毒品，
處有期徒刑柒月。應執行有期徒刑拾月。
   犯罪事實及理由
一、甲○○前因施用毒品案件，經法院裁定令入勒戒處所施以觀
    察勒戒後，認無繼續施用毒品之傾向，於民國八十七年六月
    二十六日觀察勒戒執行完畢釋放；其嗣又因連續施用第二級
    毒品、施用第一級毒品案件，經法院裁定令入勒戒處所施以
    觀察勒戒後，認有繼續施用毒品之傾向，經檢察官聲請強制
    戒治並起訴，強制戒治部分經法院裁定令入戒治處所施以強
    制戒治後，已於九十年一月二十日強制戒治執行完畢，刑罰
    部分則經本院以九十年度訴字第六二二號判處有期徒刑四月
    、八月及八月，並定應執行刑為有期徒刑一年六月，嗣並與
    其另案贓物、偽造文書案件各判處有期徒刑四月、二月確定
    之罪刑，合併定應執行之刑為有期徒刑一年十月確定，入監
    執行後，業於九十二年五月十八日保護管束期滿未經撤銷假
    釋而執行完畢（本案均不構成累犯）。詎甲○○仍不知悛悔
    警惕，另基於施用第二級毒品之犯意，於九十七年十二月二
    十七日某時，在臺中縣某處友人之車內，以將第二級毒品甲
    基安非他命以玻璃球吸食器燒烤之方式，非法施用第二級毒
    品甲基安非他命一次；其另基於施用第一級毒品之犯意，於
    九十七年十二月二十八日十五時許，在停放於其臺中縣沙鹿
    鎮○○路仁愛巷三八號住處前之自用小客車內，以將第一級
    毒品海洛因摻入香菸內吸食之方式，非法施用第一級毒品海
    洛因一次。嗣甲○○於九十七年十二月二十九日五時十分許
    ，在臺中縣清水鎮○○里○○路三八之八號處前經警查獲，
    且經警採集其尿液送往中山醫學大學附設醫院以氣相層析質
    譜儀法檢驗結果，確呈第一級毒品海洛因於人體代謝後之可
    待因、嗎啡陽性反應及第二級毒品甲基安非他命於人體代謝
    後之安非他命、甲基安非他命陽性反應，因而查悉上情。
二、本案證據：
  (一)被告甲○○於警詢及本院審理時之自白。
  (二)卷附真實姓名對照表、中山醫學大學附設醫院檢驗科藥物檢
    測中心九十八年一月八日檢驗報告一紙。
  (三)卷附臺灣臺中地方法院檢察署刑案資料查註紀錄表、臺灣高
    等法院被告前案紀錄表（被告前案及素行之認定）。
三、按施用第一、二級毒品為犯罪行為，毒品危害防制條例第十
    條第一項及第二項各定有處罰明文。故施用該毒品者，依前
    揭規定本應科以刑罰，惟基於施用毒品之人，兼有病患屬性
    ，乃於刑事政策上對合於一定條件之施用者，依同條例第二
    十條、第二十三條之規定，施以觀察、勒戒及強制戒治之治
    療，期以保安處分替代刑罰，戒斷其身、心癮。嗣因其程序
    過於繁雜，上揭條例於民國九十二年七月九日修正公布，自
    九十三年一月九日施行，將該第二十條、第二十三條之保安
    處分程序，單純區分為「初犯」、「五年內再犯」及「五年
    後再犯」三種；依其立法理由之說明：「初犯」，經觀察、
    勒戒或強制戒治後，應為不起訴處分或不付審理之裁定；經
    觀察、勒戒或強制戒治執行完畢釋放後，「五年內再犯」者
    ，因其再犯率甚高，原實施之觀察、勒戒及強制戒治既已無
    法收其實效，爰依法追訴或裁定交付審理。至於經觀察、勒
    戒或強制戒治執行完畢釋放後，「五年後再犯」者，前所實
    施之觀察、勒戒或強制戒治已足以遮斷其施用毒品之毒癮，
    為期自新及協助其斷除毒癮，仍適用「初犯」規定，先經觀
    察、勒戒或強制戒治之程序。從而依修正後之規定，僅限於
    「初犯」及「五年後再犯」二種情形，始應先經觀察、勒戒
    或強制戒治程序，不能逕行起訴，亦即設為施用毒品罪起訴
    條件之限制。但倘被告於五年內已再犯，經依法再為保安處
    分或追訴處罰者，縱其第三次（或第三次以上）施用毒品之
    時間，在初犯之保安處分執行完畢釋放五年以後，即非屬「
    五年後再犯」之情形，且因前有「五年內再犯」情形，顯見
    其再犯率甚高，原實施之保安處分無法收其實效，毋庸仍予
    寬典處遇，而應依該條例第十條逕予刑罰制裁。經查，被告
    前因施用毒品案件，經法院裁定令入勒戒處所施以觀察勒戒
    後，認無繼續施用毒品之傾向，於八十七年六月二十六日觀
    察勒戒執行完畢釋放；其嗣又因連續施用第二級毒品、施用
    第一級毒品案件，經法院裁定令入勒戒處所施以觀察勒戒後
    ，認有繼續施用毒品之傾向，經檢察官聲請強制戒治並起訴
    ，強制戒治部分經法院裁定令入戒治處所施以強制戒治後，
    已於九十年一月二十日強制戒治執行完畢，刑罰部分則經本
    院以九十年度訴字第六二二號判處有期徒刑四月、八月及八
    月，並定應執行刑為有期徒刑一年六月，嗣並與其另案贓物
    、偽造文書案件各判處有期徒刑四月、二月確定之罪刑，合
    併定應執行之刑為有期徒刑一年十月確定，入監執行後，業
    於九十二年五月十八日保護管束期滿未經撤銷假釋而執行完
    畢等情，有本院九十年度訴字第六二二號刑事判決書、臺灣
    高等法院被告前案紀錄表、全國施用毒品案件紀錄表在卷可
    憑，其於九十七年十二月二十八日及同年月二十七日因前揭
    施用第一、二級毒品之犯行經警查獲（即本案被訴之犯罪事
    實）。則被告本案施用第一、二級毒品之犯罪時間，雖距離
    其初犯時已逾五年，然其間既曾犯施用毒品罪，經觀察、勒
    戒，進而強制戒治，同時判刑，均執行完畢，自與單純「五
    年後再犯」之情形有別，其訴追條件業已充足，是本案檢察
    官逕行起訴，核無不合（參見最高法院九十七年度臺非字第
    四七八、五八五號判決，亦同此旨）。
四、論罪科刑之補充說明：爰審酌被告前有違反肅清煙毒條例、
    毒品危害防制條例、竊盜、贓物、偽造文書等刑事犯罪紀錄
    ，此有臺灣臺中地方法院檢察署刑案資料查註紀錄表、臺灣
    高等法院被告前案紀錄表附卷可稽，堪認被告素行不佳且屢
    有施用毒品之不良紀錄，被告仍不知悛悔警惕，未能從中記
    取教訓，深切體認毒品危害己身健康之鉅，屢蹈前愆，仍再
    次趁隙施用第一、二級毒品而為本案犯行，足見被告自制能
    力至為薄弱，實有令其接受相當期間監禁教化之必要，以促
    其及早矯正吸毒惡習，再兼衡酌施用毒品固戕害個人健康至
    鉅，然就他人權益之侵害仍屬有限，及其犯後坦承犯行之態
    度，暨其犯罪之動機、目的、手段、本案施用第二級毒品之
    次數與其前揭連續施用第二級毒品犯行經本院以九十年度訴
    字第六二二號判處罪刑之情節尚有不同等一切情狀，分別量
    處如主文所示之刑，並定其應執行之刑，以示懲儆。
五、應適用之法條：依刑事訴訟法第二百七十三條之一第一項、
    第二百九十九條第一項前段、第三百十條之二、第四百五十
    四條第一項，毒品危害防制條例第十條第一項、第二項，刑
    法第十一條前段、第五十一條第五款，判決如主文。
中    華    民    國    98    年    3    月     31    日
                刑事第十三庭    法  官  何世全
以上正本證明與原本無異。
如不服本判決，應於收受送達後10日內向本院提出上訴書狀，並
應敘述具體理由；其未敘述上訴理由者，應於上訴期間屆滿後20
日內向本院補提理由書（均須按他造當事人之人數附繕本）「切
勿逕送上級法院」。
                                書記官  陳建分
中    華    民    國    98    年    3    月     31    日
附錄論罪科刑法條：
毒品危害防制條例第十條
施用第一級毒品者，處六月以上五年以下有期徒刑。
施用第二級毒品者，處三年以下有期徒刑。


司法院資訊處製作；財團法人民間司法改革基金會備份。
